【裁判字號】    92,訴緝,460
【裁判日期】    920909
【裁判案由】    偽造文書
【裁判全文】
臺灣臺中地方法院刑事判決                        九十二年度訴緝字第四六號
    公  訴  人  臺灣臺中地方法院檢察署檢察官
    被      告  甲○○
右列被告因偽造文書案件，經檢察官提起公訴（八十八年度偵字第一九一九九號、第
一九二○○號、第一九二○一號、第一九二○二號），本院判決如左：
    主  文
甲○○共同行使偽造私文書，足以生損害於他人，處有期徒刑參月，如易科罰金，以
參佰元折算壹日。偽造之如附表一所示公司之印文壹枚、附表二所示公司及負責人之
印文各壹枚、偽刻之該公司及負責人之印章各壹顆，均沒收。
    事  實
一、甲○○因需現金週轉，於民國八十七年八月間，適見台中市○○路○段八十一號
    六樓Ｃ室之中福興業有限公司（下簡稱中福公司）在報上刊登代辦信用借款之廣
    告，乃與該公司聯絡借款事宜，而因辦理信用借款需要工作及薪資所得證明，甲
    ○○條件不符，然中福公司之業務員因每代辦成一件借款，可向中福公司領取新
    台幣（下同）一萬五千元不等之佣金，乃向甲○○表示借款需要的資料，中福公
    司均可負責提供，而甲○○明知中福公司之業務員必以不法之方法取得其實際未
    就職之工作證明及所得證明，竟仍授權中福公司辦理，而與該成年之業務員基於
    偽造文書之犯意聯絡，由該承辦之業務員提供甲○○之姓名、年籍、身分證字號
    、住所等資料給中福公司業務員陳思惠，再由陳思惠委請一真實姓名均不詳綽號
    「林先生」之成年男子，於不詳之時間、地點，同時偽造如附表一所示之各類
    所得扣繳暨免扣繳憑單，並偽刻永信塑膠工業股份有限公司（下簡稱永信公司）
    之印章一顆，以該偽刻印章在扣繳憑單上偽造印文一枚。如附表二所示之員工
    在職證明書，並偽刻永信公司負責人陳賢民之印章一顆後，持該公司及負責人之
    偽刻印章，在該證明書上各偽造印文一枚；偽造完成後，甲○○即於台中市第十
    一信用合作社（下簡稱十一信）之職員黃達政、鄭信吉於八十七年八月二十七日
    前往中福公司對保時，在承辦業務員之協助下，持該偽造之扣繳憑單，供黃達政
    當場對保，並交付在職證明書及其他借款資料給黃達政帶回十一信核對辦理，以
    為行使，十一信因而准許甲○○借款三十萬元，足以生損害於永信公司、負責人
    陳賢民及十一信。嗣因中福公司為警查獲涉嫌違反公司法規定，進而至十一信扣
    取甲○○之借款資料，始發現上情。
二、案經臺中縣警察局烏日分局報請臺灣臺中地方法院檢察署檢察官偵查起訴。
    理  由
一、右揭事實業據被告甲○○坦承不諱，其並稱：「對保前中福公司人員有告訴我，
    銀行人員詢問時，要告訴他在所偽造的公司上班」，核與證人黃達政、鄭信吉於
    九十年二月二十七日在本院九十年度訴字第二六五號案審理中證稱：「我們和借
    款人坐著面對面，他們拿出身分證及扣繳憑單正本出來核對，對保無誤後，正本
    我們發還，影本我們留下，申請人並在該兩份影本上蓋章，對保沒錯後，他們就
    在授信約定書上簽名蓋章‧‧‧，這些文件（指員工服務、在職證明書及其他借
    款申請書等）是對保同時交給我們的，我們對保完帶回去整理裝公文封內」等語
    ，及陳思惠於八十八年二月十日在警詢中所證述之情節相符，並有附表一、二所
    示之扣繳憑單、在職證明書及其他貸款資料扣案足憑。本件事證明確，被告犯行
    應堪認定。
二、被告偽造扣繳憑單、員工在職證明書，並持向十一信辦理貸款之行為，足始該扣
    繳憑單、在職證明書上之公司、負責人受有可能被追訴業務上文書登載不實罪嫌
    ，使十一信受有放款審核錯誤之損害甚明。故核被告所為，係犯刑法第二百十六
    條、第二百十條之行使偽造私文書罪（行使偽造扣繳憑單部分）、第二百十六條
    、第二百十二條之行使特種文書罪（行使員工在職證明書部分），其中偽刻印章
    、偽造印文之行為，均為偽造私文書、偽造特種文書之階段行為，而偽造私文書
    、特種文書之低度行為，均為行使之高度行為吸收，均不另論罪，且被告同時犯
    二罪，屬一行為觸犯二罪名，為想像競合犯，應從一重之行使偽造私文書罪處斷
    ；又被告與為其辦理借款之中福公司業務員、陳思惠、「林先生」有直接、間接
    之犯意聯絡及行為分擔，均為共同正犯。爰審酌被告犯後坦承犯行，及因需錢甚
    急，一時失慮而罹刑章等一切情狀，量處如主文所示之刑；再刑法第四十一條關
    於易科罰金之規定，於九十年一月十日經修正公佈，並於同年月十二日生效施行
    ，依同法第二條第一項前段從新從輕之規定，本件應並諭知易科罰金之折算標準
    。另被告於八十七年間因賭博罪，經本院判處有期徒刑三月，並於八十八年一月
    二十七日確定，此有臺灣高等法院被告全國前案紀錄表在卷可參，故本案不得為
    緩刑之宣告，併此敘明。偽造之如附表一所示永信公司之印文一枚、附表二所示
    永信公司及負責人陳賢民之印文各一枚，偽刻之永信公司及負責人之印章各一顆
    ，依刑法第二百十九條之規定，均應併予宣告沒收。
據上論斷，應依刑事訴訟法第二百九十九條第一項前段，刑法第二十八條、第二百十
條、第二百十二條、第二百十六條、第五十五條、第二百十九條、第四十一條第一項
前段、第二條第一項前段，罰金罰鍰提高標準條例第一條前段、第二條，判決如主文
。
中      華      民      國    九十二  年      九    月        九      日
                                        法  官  李  秋  娟
右正本證明與原本無異。
如不服本判決，應於判決送達後十日內向本院提出上訴狀，上訴於臺灣高等法院臺中
分院( 須附繕本 )。
                                        書記官
中      華      民      國      九十二  年      九    月        十      日
附錄論罪科刑法條
刑法第二百十條
偽造、變造私文書，足以生損害於公眾或他人者，處五年以下有期徒刑。
刑法第二百十二條
偽造、變造護照、旅券、免許證、特許證及關於品行、能力、服務或其他相類之證書
、介紹書，足以生損害於公眾或他人者，處一年以下有期徒刑、拘役或三百元以下罰
金。
刑法第二百十六條
行使第二百十條至第二百十五條之文書者，依偽造、變造文書或登載不實事項或使登
載不實事項之規定處斷。
附表一（各類所得扣繳暨免扣繳憑單）
┌──────┬─────┬────┬──┬─────┬─────┬──┐
│所得人姓名  │給付總額  │扣繳稅額│年度│申報單位即│扣繳義務人│對保│
│            │（新台幣）│        │    │公司行號  │即負責人  │時間│
├──────┼─────┼────┼──┼─────┼─────┼──┤
│甲○○      │410,300元 │24,618元│86  │永信塑膠工│陳賢民    │八十│
│            │          │        │    │業股份有限│          │七年│
│            │          │        │    │公司      │          │八月│
│            │          │        │    │          │          │二十│
│            │          │        │    │          │          │七日│
└──────┴─────┴────┴──┴─────┴─────┴──┘
 附表二（員工在職證明書）
┌────┬────────────┬───┬────┬────────┐
│姓  名  │服務單位（公司行號）    │負責人│所任職位│證  明  日  期  │
├────┼────────────┼───┼────┼────────┤
│甲○○  │永信塑膠工業股份有限公司│陳賢民│驗貨員  │八十七年八月二十│
│        │                        │      │        │日            │
└────┴────────────┴───┴────┴────────┘


司法院資訊處製作；財團法人民間司法改革基金會備份。
